臺灣花蓮地方法院刑事判決　　　　　　　 100年度易字第11號
公　訴　人　臺灣花蓮地方法院檢察署檢察官
被　　　告　黃明雄
　　　　　　黃明輝
　　　　　　張俊智
上列被告因竊盜案件，經檢察官提起公訴（99年度偵字第5843號
），被告於準備程序中均就被訴事實為有罪之陳述，均經告知簡
式審判程序之旨，並聽取當事人之意見後，本院裁定由受命法官
獨任進行簡式審判程序，並判決如下：
    主  文
黃明雄結夥三人以上竊盜，處有期徒刑月，如易科罰金，以新
臺幣壹仟元折算壹日。緩刑貳年，並應於判決確定後壹年內，向
執行檢察官指定之政府機關、政府機構、行政法人、社區或其他
符合公益目的之機構或團體提供肆拾小時之義務勞務，緩刑期間
付保護管束。扣案之八卦漁網壹張沒收。
黃明輝結夥三人以上竊盜，處有期徒刑月，如易科罰金，以新
臺幣壹仟元折算壹日。扣案之八卦漁網壹張沒收。
張俊智結夥三人以上竊盜，處有期徒刑月，如易科罰金，以新
臺幣壹仟元折算壹日。緩刑貳年，並應於判決確定後壹年內，向
執行檢察官指定之政府機關、政府機構、行政法人、社區或其他
符合公益目的之機構或團體提供肆拾小時之義務勞務，緩刑期間
付保護管束。扣案之八卦漁網壹張沒收。
    事  實
一、黃明雄曾因不能安全駕駛動力交通工具而駕駛案件，經本院
    以97年度玉交簡字第83號判決判處拘役45日，如易科罰金，
    以新臺幣1千元折算1日，緩刑2年，並應於判決確定後1年內
    ，向公益團體、地方自治團體或社區提50小時之義務勞務，
    緩刑期內併付保護管束確定，民國於99年9月24 日緩刑期滿
    未經撤銷，刑之宣告失其效力。黃明輝曾因不能安全駕駛動
    力交通工具而駕駛案件，經臺灣台南地方法院以95年度交簡
    字第1401號判決判處罰金新臺幣9 萬元，如易服勞役，以新
    臺幣1千元折算1日確定，於96年3月20 日罰金易服勞役執行
    完畢；復因違反野生動物保育法案件，經本院以99年度訴字
    第354號判決判處有期徒刑3月，如易科罰金，以新臺幣1 千
    元折算1日，緩刑2年確定，緩刑期間自99年11月19日起至10
    1年11月18日止。
二、詎黃明雄、黃明輝猶不知悔改，與張俊智共同意圖為自己不
    法之所有，基於竊盜之犯意聯絡，於99年11月23日下午2 時
    40分許駕駛黃順畽所有農用搬運車一同前往位在花蓮縣富里
    鄉○○段1413地號黃德銓經營之魚池，由黃明雄、張俊智在
    農用搬運車上把風，由黃明輝持黃明雄所有之八卦魚網1 張
    進入魚池內網魚，竊取黃德銓所有之吳郭魚即福壽魚8尾（
    價值共約新臺幣2 百元，均已發還黃德銓）得手。適為鄒振
    漢發覺，通知黃德銓並報警處理，經警前往處理，當場查獲
    ，並扣得前開八卦漁網1張。
三、案經黃德銓訴由花蓮縣警察局玉里分局報告臺灣花蓮地方法
    院檢察署檢察官偵查起訴。
    理  由
壹、程序事項：
    查被告黃明雄、黃明輝、張俊智所犯，均係死刑、無期徒刑
    、最輕本刑為3年以上有期徒刑以外之罪，被告3人於準備程
    序就上揭被訴事實為有罪之陳述，經告知簡式審判程序之旨
    ，並聽取當事人之意見後，本院認無不得或不宜改依簡式審
    判程序進行之處，均業已依刑事訴訟法第273條之1第1 項、
    第284條之1，裁定進行簡式審判程序，是本件之證據調查，
    依同法第273條之2規定，不受同法第159條第1項、第161 條
    之2、第161條之3、第163條之1及第164條至第170 條規定之
    限制，合先敘明。
貳、實體事項：
一、上揭事實，業據被告3 人於警詢時、偵查中及本院準備程序
    及審理時坦承不諱，核與告訴人黃德銓指訴情節相符，並據
    證人鄒振漢於警詢時證述明確，並有贓物認領保管單、花蓮
    縣警察局玉里分局竹田派出所扣押物品目錄表、土地所有權
    狀、現場圖各乙份、照片共4 張附卷可稽，足認被告自白與
    事實相符，應堪採信。本件事證明確，被告3 人犯行均洵堪
    認定，應依法論科。
二、查被告3人行為後，刑法第321條業於100年1月26日修正公布
    ，於同年月28日生效。按行為後法律有變更者，適用行為時
    之法律，但行為後之法律有利於行為人者，適用最有利於行
    為人之法律，刑法第2條第1項定有明文。且就比較之結果，
    須為整體之適用，不能割裂分別適用各該有利於行為人之法
    律，此即刑法變更之比較適用所應遵守之「罪刑綜合比較原
    則」及「擇用整體性原則」（最高法院24年上字第2634號、
    27年上字第2615號判例、95年度第8 次刑事庭會議決議參照
    ）。第查修正前刑法第321條第1項規定：「犯竊盜罪而有左
    列情形之一者，處6月以上、5年以下有期徒刑：一於夜間侵
    入住宅或有人居住之建築物、船艦或隱匿其內而犯之者。二
    毀越門扇、牆垣或其他安全設備而犯之者。三攜帶兇器而犯
    之者。四結夥三人以上而犯之者。五乘火災、水災或其他災
    害之際而犯之者。六在車站或埠頭而犯之者。」修正後刑法
    第321條第1項規定：「犯竊盜罪而有下列情形之一者，處 6
    月以上、5年以下有期徒刑，得併科新臺幣10 萬元以下罰金
    ：一侵入住宅或有人居住之建築物、船艦或隱匿其內而犯之
    者。二毀越門扇、牆垣或其他安全設備而犯之者。三攜帶兇
    器而犯之者。四結夥三人以上而犯之者。五乘火災、水災或
    其他災害之際而犯之者。六在車站、埠頭、航空站或其他供
    水、陸、空公眾運輸之舟、車、航空機內而犯之者。」，經
    比較新舊法之規定，修正後該條項於第1 款刪除「於夜間」
    之要件，於第6 款增加「在航空站或其他供水、陸、空公眾
    運輸之舟、車、航空機內」之要件，擴大加重竊盜罪之適用
    範圍，使部分修正前原應適用普通竊盜罪論罪科刑之情形，
    於修正後改論以加重竊盜罪論罪科刑，並增加得併科罰金新
    臺幣10萬元之規定，是比較新、舊法之結果，被告3 人行為
    時之舊法對被告較為有利，揆諸前開說明，應適用被告3 人
    行為時即100年1月26日修正公布前刑法之規定。
三、次按刑法上所謂結夥3 人以上係指有共同犯罪之故意，結為
    一夥而言。把風行為，在排除犯罪障礙，助成犯罪之實現，
    在合同意思範圍內分擔犯罪行為之一部，故亦係共同正犯而
    應計入結夥之內（最高法院77年度台上字第3201號判決意旨
    參照）。被告3 人共同基於竊盜之犯意聯絡，由被告黃明輝
    以漁網竊取前開吳郭魚，由被告黃明雄、張俊智在旁把風之
    行為分擔方式，共同行竊告訴人之財物得手，核被告3 人所
    為，均係犯100年1月26日修正前刑法第321條第1項第4 款之
    結夥三人以上竊盜罪。被告3 人間就上開竊盜犯行，有犯意
    聯絡及行為分擔，均應論以共同正犯。被告黃明雄、黃明輝
    有如事實欄一所示犯罪科刑之紀錄，被告張俊智並無前科紀
    錄，有臺灣高等法院被告全國前案紀錄表1 紙在卷可參，被
    告黃明雄、黃明輝素行尚屬良好，被告張俊智素行良好，本
    次被告3人因一時貪念，結夥3人以八卦漁網竊取黃德銓所有
    之吳郭魚8尾，所得財物價值非鉅（價值共僅約2百元），且
    所竊得之財物已發還黃德銓，所犯結夥3 人竊盜罪係最輕本
    刑6 月以上之罪，其犯罪之情狀，在客觀上尚足以引起一般
    同情，若宣告處以法定最低刑度即有期徒刑6 月，猶嫌過苛
    ，情輕法重，爰均依刑法第59條之規定，均減輕其刑。爰審
    酌被告3 人均正值壯年，不思以己力賺取生活所需，竟貪圖
    小利而結夥3 人共同行竊，竊取他人吳郭魚以供自身食用，
    實無足取，惟犯罪後坦承犯行，所竊財物價值尚非甚鉅，且
    均已發還被害人，並考量被告3 人於行竊時之分工程度、犯
    罪之動機、目的及其智識程度及生活狀況等一切情狀，量處
    如主文所示之刑，並均諭知易科罰金之折算標準，以示懲儆
    。按共同正犯因相互間利用他人之行為，以遂行其犯意之實
    現，本於責任共同之原則，有關沒收部分，對於共犯間供犯
    罪所用之物，自均應為沒收之諭知（最高法院89年度台上字
    第6946號判決意旨參照）。扣案之八卦魚網1張 係被告黃明
    雄所有，為被告黃明雄所自陳，且係供本件竊盜犯罪所用之
    物，揆諸前揭說明，基於共同正犯責任共同原則，上開八卦
    魚網各應依刑法第38條第1項第2款規定，於各犯行主文項下
    均宣告沒收。末查被告黃明雄、張俊智均未曾因故意犯罪受
    有期徒刑以上刑之宣告，有臺灣高等法院被告前案紀錄表乙
    份在卷可參，被告黃明雄、張俊智因一時失慮致罹刑典，於
    偵審程序中均坦承犯行，堪認有所悔悟，經此偵審科刑之教
    訓後，當知所警惕，信無再犯之虞，參酌告訴人表示被告 3
    人感覺係初犯，損害金額不高，無須被告賠償等語，被告 3
    人並當庭向告訴人道歉（見本院卷第41頁），本院認就前開
    被告黃明雄及張俊智部分所宣告之刑，以暫不執行為適當，
    爰依刑法第74條第1項第1款規定，併宣告緩刑2 年，以勵自
    新。被告黃明雄、張俊智所為犯行，確實造成他人財產法益
    之危害，為期被告黃明雄、張俊智於服務社會中得導正其偏
    差行為，爰再依同法第74條第2項第5款規定，命被告黃明雄
    、張俊智應於判決確定後1 年內向執行檢察官指定之政府機
    關、政府機構、行政法人、社區或其他符合公益目的之機構
    或團體提供40小時之義務勞務，藉此證明其確有悔改之心，
    以觀後效，並依同法第93條第1項第2款規定宣告被告在緩刑
    期內付保護管束，俾能由觀護人予以適當督促，並發揮附條
    件緩刑制度之立意及避免短期自由刑執行所肇致之弊端，以
    期符合本件緩刑目的。
據上論斷，應依刑事訴訟法第273條之1第1項、第299條第1 項前
段，刑法第2條第1項前段、第28條、第59條、第41條第1 項前段
、第38條第1項第2款、第74條第1項第1款、第2項第5款、第93條
第1項第2款，100年1月26日修正前刑法第321條第1項第4 款，判
決如主文。
本案經檢察官簡淑如到庭執行職務
中    華    民    國   100    年    3     月    8     日
                  刑事第二庭    法  官  林季緯
以上正本證明與原本無異。
如不服本判決應於收受送達後10日內向本院提出上訴書狀，並應
敘述具體理由。其未敘述上訴理由者，應於上訴期間屆滿後20日
內向本院補提理由書(均須按他造當事人之人數附繕本)「切勿逕
送上級法院」。告訴人或被害人如對於本判決不服者，應具備理
由請求檢察官上訴，其上訴期間之計算係以檢察官收受判決正本
之日期為準。
中    華    民    國   100    年    3     月    11    日
                                書記官
附錄本判決論罪之法律條文：
中華民國刑法第321條第1項第4款
犯竊盜罪而有下列情形之一者，處6月以上、5年以下有期徒刑，
得併科新臺幣10萬元以下罰金：
一、侵入住宅或有人居住之建築物、船艦或隱匿其內而犯之者。
二、毀越門扇、牆垣或其他安全設備而犯之者。
三、攜帶兇器而犯之者。
四、結夥三人以上而犯之者。
五、乘火災、水災或其他災害之際而犯之者。
六、在車站、埠頭、航空站或其他供水、陸、空公眾運輸之舟、
    車、航空機內而犯之者。
前項之未遂犯罰之。